臺灣板橋地方法院民事判決　九十年簡上字第三三五號
　　上　訴　人　乙○○○
　　訴訟代理人　甲○○
　　被　上訴人　丁○○
　　訴訟代理人　丙○○
右當事人間請求給付票款事件，上訴人對於中華民國九十年九月十八日本院板橋簡易
庭九十年板簡字第一四九三號第一審判決提起上訴，本院判決如左：
    主      文
上訴駁回。
第二審訴訟費用由上訴人負擔。
    事      實
甲、上訴人方面：
  一、聲明：
      （一）原判決廢棄。
      （二）被上訴人在第一審之訴及假執行聲請均駁回。
      （三）訴訟費用由被上訴人負擔。
  二、陳述：除與原宣示判決筆錄記載相同者茲引用之外，另補稱：
            １、訴外人甲○○係以承包水電工程為業，前因業務上需要，曾數次以
                現金向被上訴人承購水電工程材料，嗣經被上訴人同意甲○○以支
                票給付貨款，經甲○○借用訴外人辜三奇簽發台北縣板橋市農會信
                用部新埔分部為付款人、票面金額新台幣（下同）五十四萬元、發
                票日民國八十九年六月十日之支票，及由上訴人簽發如附表所示之
                票面金額二十二萬元支票（下稱系爭支票）各一紙，交付被上訴人
                作為貨款之清償。
            ２、惟上開支票屆至發票日前數日，甲○○預知無力兌現，經被上訴人
                同意就上開二紙支票不為付款之提示，而由甲○○承擔上開二紙支
                票之債務，並同意甲○○再購買十九萬三千五百元之水電材料，故
                甲○○共積欠被上訴人九十五萬三千五百元之貨款，旋由甲○○借
                用訴外人趙承蔡簽發台北國際商業銀行新莊分行為付款人、票面金
                額各為六十一萬五千元及三十三萬八千五百元、發票日各為八十九
                年八月三十一日及八十九年九月三十日之支票二紙，交被上訴人作
                為債務之清償。
            ３、又甲○○嗣後復曾以現金清償十萬元之貨款債務，並就不足部分由
                其本人簽發票面金額為八十五萬三千五百元本票一紙交被上訴人收
                受。
            ４、是上訴人所簽發之系爭支票，其票據債務既由甲○○承擔，並由李
                仁省交付趙承蔡所簽發之上開二紙支票與被上訴人收受，嗣後李仁
                省亦已清償十萬元，並就不足部分另簽本票交與被上訴人收受，足
                證甲○○與被上訴人間之債務承擔契約已合法成立，上訴人之系爭
                支票債務，已移轉予甲○○，並經甲○○以存證信函通知被上訴人
                ，依最高法院二十三年上字第三００八號及第二十年上字第四八九
                號判例要旨，被上訴人自不得向上訴人請求給付票款。
  三、證據：除爰用原審立證方法外，另提出存證信函影本、本院九十年重簡字第一
      七八０號宣示判決筆錄影本各一件為證。
乙、被上訴人方面：
  一、聲明：如主文所示。
  二、陳述：除與原宣示判決筆錄記載相同者茲引用之外，另補稱：
      （一）被上訴人執有上訴人簽發之系爭支票，係訴外人甲○○積欠被上訴人貨
            款九十五萬三千五百元，為償付貨款而交付，被上訴人係善意取得系爭
            支票，詎支票屆期提示遭退票，被上訴人自得依票據關係，請求上訴人
            給付票款。
      （二）甲○○積欠被上訴人上開貨款，並交付系爭支票以代清償，被上訴人對
            甲○○有給付貨款請求權，對上訴人則有給付票款請求權，上訴人與李
            仁省間就票面金額二十二萬元部分之債務係屬不真正連帶債務。但李仁
            省只清償上訴人十萬元之貨款，尚欠八十五萬三千五百元，上訴人在二
            十二萬元之範圍內仍應負清償之責。
      （三）甲○○另簽發票面金額八十五萬三千五百元之本票，係受被上訴人要求
            而簽發，作為積欠貨款憑據，且該本票未載發票日及到期日，係屬無效
            票據，亦未兌現，甲○○之貨款債務未消滅，上訴人仍應負系爭支票之
            票據責任。
  三、證據：爰用原審立證方法。
    理      由
一、被上訴人起訴主張：被上訴人執有上訴人簽發之系爭支票，係訴外人甲○○為清
    償其積欠被上訴人之九十五萬三千五百元貨款債務而交付，詎系爭支票屆期，於
    九十年三月十四日為付款之提示，竟遭退票，因此本於票據關係求為命上訴人給
    付票款二十二萬元之判決。
二、上訴人則以：訴外人甲○○因向被上訴人購買水電材料，經被上訴人同意以支票
    給付貨款，甲○○即借用訴外人辜三奇簽發台北縣板橋市農會信用部新埔分部為
    付款人、票面金額五十四萬元、發票日八十九年之一六月十日之支票，及由上訴
    人簽發之如附表所示系爭支票各一紙，交付被上訴人作為貨款之清償，惟屆至發
    票日前數日，經被上訴人同意，由甲○○承擔上開二紙支票之債務，並同意甲○
    ○再購買十九萬三千五百元之水電材料，故甲○○共積欠九十五萬三千五百元之
    貨款，並由甲○○借用訴外人趙承蔡簽發台北國際商業銀行新莊分行為付款人、
    票面金額各為六十一萬五千元及三十三萬八千五百元、發票日各為八十九年八月
    三十一日及八十九年九月三十日之支票二紙，交被上訴人作為債務之清償，嗣後
    由甲○○以現金十萬元清償被上訴人，再由其本人簽發票面金額為八十五萬三千
    五百元之本票一紙交被上訴人收受，是上訴人應負擔之系爭支票債務，因甲○○
    與被上訴人間之債務承擔契約已合法成立，已移轉予甲○○，並經甲○○以存證
    信函通知被上訴人，被上訴人自不得向上訴人請求給付票款等語，資為抗辯。
三、被上訴人主張其執有上訴人所簽發如附表所示之支票一紙，詎於九十年三月十四
    日為付款提示，竟遭退票，經催討追索無效之事實，業據其提出與所述相符之支
    票及退票理由單各一件為證，上訴人對於如附表所示之支票係其所簽發之事實亦
    自認不諱，自堪認被上訴人此部分主張為實在。
四、至上訴人雖辯以系爭支票債務，已因訴外人甲○○與被上訴人間債務承擔契約合
    法成立，而移轉予甲○○，被上訴人不得再向其請求給付票款云云。惟查：
    （一）、按第三人與債權人訂立契約承擔債務人之債務者，其債務於契約成立時
            ，移轉該第三人，民法第三百條定有明文，又當事人主張有利於己之事
            實者，就其事實有舉證之責任，民事訴訟法第二百七十七條亦有明文。
            本件上訴人抗辯系爭支票債務已因甲○○與被上訴人間成立債務承擔契
            約而移轉予甲○○乙節，既為被上訴人所否認，自應由上訴人就債務承
            擔契約之存在負舉證責任。
    （二）、上訴人雖辯以被上訴人於系爭支票未屆期前，已同意甲○○再向其購買
            水電材料，並收受訴外人趙承蔡所簽發之上開面額各為六十一萬五千元
            及三十三萬八千五百元二紙支票以為清償，嗣後復由甲○○清償貨款十
            萬元，並再交付其本人所簽發面額為八十五萬三千五百元本票，甲○○
            與被上訴人間債務承擔契約已合法成立云云，惟查，縱認被上訴人於系
            爭支票未屆期前，曾同意甲○○再購買水電材料，並另收受趙承蔡之上
            開二紙支票以為清償，然此僅為甲○○對被上訴人清償貨款之方法，要
            難認定被上訴人與甲○○間就上訴人之系爭支票債務有訂立承擔債務之
            契約，至被上訴人雖不爭執收受甲○○所交付之趙承蔡支票及其本人本
            票之事，並自承其曾同意如上開票據兌現，即返還系爭支票等情，然此
            同意返還系爭支票既仍須其他票據兌現受償為必要，究與民法第三百條
            所規定第三人與債權人間訂立承擔債務之契約成立時，債務人之債務即
            當然移轉予該第三人者有別，自亦難謂被上訴人與甲○○間已成立債務
            承擔契約，而同意免責上訴人之系爭支票債務。又上訴人另辯稱被上訴
            人曾於甲○○清償十萬元及交付其本票時，同意將上訴人、趙承蔡、辜
            三奇所簽發之支票返還，惟騙稱找不到支票云云，惟為被上訴人所否認
            ，上訴人復未能舉證，徒托空言，亦非足採。是以上訴人就其抗辯系爭
            支票債務已移轉予甲○○承擔云云，既未能舉證以實其說，其為抗辯，
            自屬無據。
五、按支票不獲付款時，執票人於行使或保全支票權利之行為後，對於發票人得行使
    追索權，票據法第一百四十四條、第八十五條第一項定有明文。從而，被上訴人
    本於票據關係，請求上訴人給付未獲清償之票款二十二萬元，為有理由，應予准
    許。又，命清償票據上債務之判決，應依職權宣告假執行，民事訴訟法第三百八
    十九條第一項第四款定有明文。是則原告判命上訴人如數給付，並依職權宣告假
    執行，並無違誤。上訴意旨猶執陳詞，指摘原判決不當，求予廢棄改判，為無理
    由，應予駁回。
六、本件事證已臻明確，至上訴人另提本院九十年度重簡字第一七八０號丁○○與趙
    承蔡間請求給付票款事件之宣示判決筆錄，並無拘束本案判決之效力，而兩造其
    餘攻擊防禦方法，於本案本判決結果亦不生影響，爰不一一論述，特此敘明。
七、據上論結，本件上訴為無理由，依民事訴訟法第四百三十六條之一第三項、第四
    百四十九條第一項、第七十八條，判決如主文。
中　　　華　　　民　　　國　　九十一　　年　　　四　　　月　　二十四　　日
                          臺灣板橋地方法院民事第三庭
~B審判長法官　黃麟倫
~B法      官　陳映如
~B法      官　葉靜芳
右為正本係照原本作成
本件不得上訴
中　　　華　　　民　　　國　　九十一　　年　　　四　　　月　　二十五　　日
~B法院書記官　陳金鳳
~F0
 ~T40
支票附表：
┌────────┬─────┬──────┬───────┬─────┬──────┐
│發票日　　　　　│金額　　　│ 票號       │ 付款銀行     │ 帳號     │ 提示日     │
├────────┼─────┼──────┼───────┼─────┼──────┤
│                │          │            │              │          │            │
│八十九年六月十日│二十二萬元│ＱＣ0000000 │ 台北國際商業 │ 000000000│九十年三月十│
│                │          │            │ 銀行海山分行 │          │四日        │
└────────┴─────┴──────┴───────┴─────┴──────┘
